# 求助 - 未实现内部交易损益形成的递延所得税资产后续处理

提问人：308407037 时间：2022-03-15 03:08:06
陈总好，
实务中遇到如下问题，烦请百忙之中答疑解惑：
1 、案例背景
A公司为上市公司，B公司为A公司的控股股东。 2019 年A公司、B公司共同投资成立C公司，C公司实收资本 50 亿元，其中A公司以账面价值为零、评估值为 20 亿元的电解铝产能指标及人民币20 亿元现金出资，占C公司实收资本的80%；B公司以账面价值为零、评估值为 10 亿元的电解铝产能指标出资，占C公司实收资本的20%。A公司将C公司财务报表纳入合并范围。
此外，A公司 2019 年还将其持有的部分电解铝指标作价 10 亿元转让给C公司（该部分指标在A公司账面价值为零）。
A公司 2019 年合并财务报表中，电解铝产能指标价值为零（控股股东B公司用以出资的电解铝指标 10 亿元冲减A公司合并报表中的资本公积-资本溢价），同时确认电解铝产能指标税会差异对应的递延所得税资产 10 亿元（ 40 亿指标账面价值×所得税税率25%=10亿元），具体为：
（ 1 ）对A公司投资及转让对应的 30 亿元电解铝产能指标，借：递延所得税资产 7.5亿元，贷：所得税费用 7.5亿元；
（ 2 ）对B公司投资部分对应 10 亿元电解铝产能指标，借：递延所得税资产 2.5亿元，贷：资本公积 2.5亿元。
2021 年，C公司建成投产，当年C公司摊销电解铝产能指标 3 亿元，同时因C公司所在西部地区自 2021 年起适用西部大开发优惠政策，所得税率由原来的25%变更为15%。
2 、咨询问题
2021 年，由于C公司电解铝产能指标开始摊销，且所得税税率发生调整，A公司合并报表层面确认的递延所得税资产亦应随之调整，具体为：
（ 1 ）调整因C公司所得税税率变动对A公司合并报表递延所得税资产的影响：
对A公司投资及转让对应的 30 亿元电解铝产能指标，借：所得税费用 3 亿元（ 30 亿指标款乘以税率差10%）， 贷：递延所得税资产 3 亿元；对B公司投资部分对应的 10 亿元电解铝产能指标，借：资本公积 1 亿元（ 10 亿指标款乘以税率差10%），贷：递延所得税资产 1 亿元；
（ 2 ）调整C公司电解铝指标摊销对A公司合并报表递延所得税资产的影响：
对A公司投资及转让的 30 亿元电解铝产能指标，借：所得税费用 （3×（30÷40））×15%= 0.34 亿元，贷：递延所得税资产 0.34亿元；对B公司投资部分对应的 10 亿元电解铝产能指标，借：
资本公积 （3×（10÷40））×15%=0.11亿元，贷：递延所得税资产 0.11亿元。
请问 ，，上述上述 对递 延所得税 资产 的后的后 续处 理是否正确？确？
谢谢指导。

回答人：chenyiwei
1 、在A的合并报表中，大股东B对子公司C出资的产能指标仍应确认为无形资产，并以出资日作价金额为基础持续计量。不应将“控股股东B公司用以出资的电解铝指标 10 亿元冲减A公司合并报表中的资本公积-资本溢价”。相应地，这部分母公司投入的产能指标在C公司报表和A公司合并报表中均不会导致暂时性差异。
2 、A的合并报表中对A投入和出售的产能指标均应确认递延所得税资产（在C公司预计后续可产生足够多的应纳税所得额的前提下），这部分合并报表层面确认的递延所得税资产均应调整“所得税费用——递延所得税费用”。这部分合并报表层面的所得税费用需按照C公司的权益比例（80%：20%）在归母净利润和少数股东损益之间分摊。
3 、 2021 年内C公司适用税率发生变化，相应地A合并报表层面的递延所得税资产也应相应调整，对应借记“所得税费用——递延所得税费用”。同样该笔所得税费用需按比例分配给少数股东损益。